臺灣彰化地方法院刑事判決　　　　　　　95年度易字第1513號
公　訴　人　臺灣彰化地方法院檢察署檢察官
被　　　告　甲○
選任辯護人　黃明看律師
　　　　　　陳國樟律師
上列被告因公共危險案件，經檢察官聲請簡易判決處刑（95年度
偵字第10001號），本院彰化簡易庭認不宜逕以簡易判決處刑，
改依通常程序審理，判決如下：
    主  文
甲○失火燒燬空調電源控制開關、空調風管、診療機之自己所有
物，致生公共危險，處拘役拾日，如易科罰金，以新臺幣壹仟元
折算壹日，緩刑貳年。
    事  實
一、甲○係位於彰化縣鹿港鎮○○路137號「佳生小兒科診所」
    （下稱佳生診所）負責人，平日本應注意用電及消防之安全
    以防止火災之發生，且並無不能注意之情事，竟疏未注意，
    明知該診所屋齡老舊，且自民國95年7月間起，診所內部診
    療室屋頂即有漏水現象，雖曾找人修繕，但並未完全止住漏
    水情形，遇大雨時，屋頂即有滴水情況，惟其僅在天花板滴
    水處擺放盛水器皿，盛裝漏水，因而導致裝設有照明燈具、
    空調系統電源控制開關、空調室內機、風管等電器物品之天
    花板內進水、濕氣增加，進而增高電源線路因濕度水氣而故
    障之可能性。詎甲○未再雇人修繕上開問題，即每日照常使
    用上開電器，嗣於95年8月25日清晨4時許，上開天花板內之
    空調電源線因上揭原因發生短路，致空調電源控制開關起火
    ，且向外延燒，使空調風管及診療室內之診療機等物品均燒
    毀，致生公共危險，迄同日7時30分許，佳生診所員工前往
    上班時發現上情，乃告知甲○，甲○旋即向消防隊報案，始
    查悉上情。
二、案經彰化縣警察局鹿港分局移送臺灣彰化地方法院檢察署檢
    察官偵查後聲請簡易判決處刑。
    理  由
一、本案全部卷證所涵括之供述證據及非供述證據，經辯護人閱
    卷後，被告及辯護人均同意全部證據之證據能力，是後述所
    引用證據之證據能力均無疑義，合先敘明。
二、上揭事實，被告甲○固坦承伊係佳生診所之負責人，上開房
    屋係伊所承租供開設診所之用，以及上開房屋於95年7月間
    即有漏水現象，上開房屋漏水部分係由伊找人來修繕，然修
    繕未完全，仍有漏水現象，伊於天花板上設置接水器皿，又
    該屋天花板有於上開時間起火之事實，惟矢口否認有何失火
    犯行，辯稱：上開起火處燃燒不久，即自行熄滅，並未致生
    公共危險云云。辯護人為被告辯護，辯護意旨稱漏水與電線
    短路起火沒有因果關係等語。
三、經查：
（一）上開房屋於95年7月間起即有漏水現象，依據被告與屋主
      溫秋松之租賃契約，約定由屋主修繕，惟屋主叫被告找人
      修繕，被告亦曾找人修繕等情，業據被告坦承不諱，則被
      告係就上開漏水應負責之人，殆無疑問。又被告知悉95年
      7月開始有漏水情形，遇有豪雨即有漏水現象，上開漏水
      情形並未修理完成，仍有漏水現象，被告即未再處理，其
      任由修理漏水前即放置於天花板上之器皿放置於該處盛接
      漏水一情，亦經被告坦承，且有盛水器皿照片在卷足參，
      此外，被告亦於本院審理中坦稱沒有特別注意上開盛水容
      器內有無盛水一節，是被告應注意上開情形是否會造成電
      器設備、電線走火，竟未注意，且上開情形並非不能注意
      ，其有過失，足堪認定。
（二）被告未完全修繕上開房屋屋頂，僅放置盛水器皿盛裝漏水
      ，放置於屋頂天花板之上，於95年8月25日失火後上開盛
      水器皿內仍有水一情，業據證人即到場之彰化縣消防局第
      三大隊消防員吳狄陽到庭結證屬實，又本件起火點在天花
      板內，其內有裝設空調設備，燒燬物係電源控制開關，其
      上有電線短路的跡證，研判起火原因是因電氣設備引起。
      而天花板內有漏水情形，研判濕氣是引起電線短路的原因
      之一，另外線路老舊也是引起原因之一等情，雖據證人吳
      狄陽證述在卷，惟查被告於93年7月起承租上開房屋，承
      租後重新裝潢天花板，其內電源線路都是當時被告雇工所
      配置一節，業據被告坦稱在卷（見96年2月9日審判筆錄）
      ，則本件電源線路距其裝設時間僅2年，則所謂線路老舊
      之原因應可排除。本件起火事故係於95年8月25日清晨發
      生，尚未開啟電器設備，則當時電器負載應亦無負載過度
      之可能。又上開天花板上有多處日光燈，因為要連結許多
      日光燈，而採用去除電源線披覆連結後再用膠質塑膠帶包
      覆之多段式連結方法，就施工方式而言係正常的，連結線
      路之塑膠帶亦未鬆脫等情，亦據證人吳狄陽證述在卷，是
      亦可排除天花板施工方式不當引發電線短路之情形。另被
      告於上開狹小之天花板上之密閉空間放置盛水器皿，器皿
      內有水，造成該密閉空間之溼度增加，而溼度與電線短路
      有關聯，係屬於干擾因子，一定會有干擾等情，亦據證人
      吳狄陽證述在卷，是本件並無其他因素足認有引發電線短
      路之可能性，屋頂漏水失修與電線短路失火間之因果關係
      已可認定。
（三）按刑法第175條第1項放火燒燬前二條以他人所有物罪，固
      以致生公共危險即具體危險為犯罪構成要件之一，惟所謂
      公共危險，祇須有發生實害之蓋然性為已足，此項蓋然性
      之有無，應由事實審法院基於經驗法則，而為客觀之判斷
      ，自係事實認定問題，最高法院88年度台上字第3281號、
      72年度台上字第2532號刑事判決可資參照。本件消防隊於
      95年8月25日8時55分許，受理民眾報案於佳生診所有火災
      情形發現且火勢業已熄滅，燃燒約5平方公尺，診所內部
      候診室、治療室僅地板有灰色塵埃，診療機有受燒情形，
      於診療機之地面發現有塑膠燒熔物，其上方為空調之出風
      口，且發現出風口已受燒至風管外露，顯示火勢係由上往
      下延燒，而此處地面之塑膠燒熔物是引起二次火流之掉落
      物，天花板內整條空調風管其表面均呈有受燒情形，且一
      直延伸至內側之空調室內機附近，火勢係沿著空調風管向
      出風口燃燒，天花板內空調機旁發現有電源線路短路情形
      ，且空調系統之電源控制開關亦呈現嚴重燒燬狀態，顯示
      電源控制開關受燒情形最為嚴重等情，有彰化縣消防局火
      災原因調查報告書在卷可參，依據上開調查報告，火流由
      電源控制開關、電線、空調風管，一直延燒至診療機，雖
      火勢於雖僅延燒至診療機，而診療機係金屬製品，不易引
      燃，未發生嚴重之後果，火勢自行熄滅，惟依據卷附照片
      以觀，起火點係處於房屋內，該屋內陳設許多物品皆容易
      延續火苗繼續燃燒，即距診療機不遠處有醫師袍服、辦公
      椅、紙張等物，若上開天花板之塑膠燒熔物掉落至該處，
      則火勢將不可收拾，依客觀經驗法則，被告之失火行為顯
      有波及周遭其他物品之危險甚明，其已達致生公共危險之
      程度，自屬無疑。本件事證明確，被告犯行洵堪認定。
四、核被告所為，係犯刑法第175條第3項失火罪。爰審酌被告雖
    有修繕屋頂漏水，惟未完全修繕完畢，仍有漏水情形，即不
    予處理，惟所造成之損害及危險尚屬輕微等一切情狀，量處
    如主文所示之刑，並諭知易科罰金之折算標準。末查，被告
    前未曾因故意犯罪受有期徒刑以上刑之宣告，有臺灣高等法
    院被告前案紀錄表存卷可參，經此司法偵審程序後，當知所
    警惕，本院認其所受宣告之刑，以暫不執行為適當，爰諭知
    被告緩刑2年，以勵自新。
據上論斷，依刑事訴訟法第452條、第299條第1項前段，刑法第
175條第3項、第41條第1項、第74條第1項第1款，刑法施行法第
1條之1，判決如主文。
本案經檢察官洪英丰到庭執行職務
中　　華　　民　　國    96    年    3    月    2    日
                  刑事第六庭    審判長法官  王義閔
                                法      官  鄭舜元
                                法      官  林欣苑
以上正本證明與原本無異。
如不服本判決，應於判決送達後十日內向本院提出上訴狀 (須附
繕本 )。
中　　華　　民　　國　　96　　年　　3　　月　　6　　日
                                書  記  官  詹國立
附錄本案論罪科刑法條全文：
中華民國刑法第175條
（放火燒燬住宅等以外之物罪）
放火燒燬前二條以外之他人所有物，致生公共危險者，處 1 年以
上 7 年以下有期徒刑。
放火燒燬前二條以外之自己所有物，致生公共危險者，處 3 年以
下有期徒刑。
失火燒燬前二條以外之物，致生公共危險者，處拘役或 3 百元以
下罰金。
